【裁判字號】    91,交易,348
【裁判日期】    920901
【裁判案由】    過失傷害
【裁判全文】
臺灣臺北地方法院刑事判決                        九十一年度交易字第三四八號
    公  訴  人  臺灣臺北地方法院檢察署檢察官
    被      告  乙○○
右列被告因過失傷害案件，經臺灣臺北地方法院檢察署檢察官提起公訴（九十一年度
偵字第二二七六○號），本院判決如左：
    主  文
乙○○因過失傷害人，處有期徒刑月，如易科罰金以佰元折算壹日。
    事  實
一、乙○○於民國九十一年四月七日十一時許，駕駛車牌號碼ＤＭ—三○九○號自用
    小客車，沿台北市○○路○段外側快車道由南往北方向行駛，途經該路段與寶慶
    路之交岔路口處欲右轉往東繼續行駛時，本應注意汽車行駛至交岔路口，若交岔
    路口因特殊需要另設有號誌、標線者，應依其指示行車，而該交岔路口之中華路
    一段快車道往北設有「禁止右轉」標誌，且依當時情形天候晴、有日間自然光線
    ，路面狀況無缺陷、無障礙及視距良好，並無不能注意之情事，詎乙○○竟疏於
    注意，逕由快車道違規右轉，適有甲○○騎乘車牌號碼ＢＶＺ—七二五號重型機
    車，沿同路同向慢車道行駛至該交岔路口，亦疏未注意車前狀況，並以超過當地
    限速四十公里之時速，貿然直行而未減速慢行，致其所騎乘機車之前車頭與乙○
    ○所駕駛車輛之右前保險桿處發生擦撞，甲○○因而人車倒地，受有左臉擦傷三
    乘三公分、右腿擦傷七乘五公分、右膝擦傷二乘一公分及右踝擦傷二乘二公分之
    傷害。
二、案經甲○○訴由臺北市政府警察局中正一分局報請臺灣臺北地方法院檢察署檢察
    官偵查後起訴。
    理  由
一、訊據被告乙○○固不否認於右揭時、地駕駛前揭車牌號碼之自小客車行經前述肇
    事地點，與告訴人甲○○騎乘之機車發生碰撞，致其受有左臉擦傷、右腿擦傷、
    右膝擦傷及右踝擦傷等傷害之事實，惟矢口否認有任何過失，並以：伊並無右轉
    寶慶路之事實及意圖，伊係要從中華路快車道越過公車專用道，匯入前方的慢車
    道，且其當時車速非常緩慢，已盡應注意之義務，肇事原因全係因告訴人超速行
    駛並搶黃燈，且未注意車前狀況任意變換車道，以致發生本件車禍云云，資為辯
    解（參見本院九十二年一月二十二日及同年五月十四日訊問筆錄）。
二、經查：
(一)、關於被告於右揭時、地駕駛前開車牌號碼之自用小客車在前述肇事地點與騎乘機
    車之告訴人發生擦撞，告訴人因而受有如前揭事實欄第一項所載之傷害等事實：
    (1)業據被告於警局詢問、檢察官偵查及本院審理時均自承不諱（參見九十一年度
    偵字第二二七六○號偵查卷宗第三頁反面、第二十七頁反面、本院九十二年一月
    二十二日訊問筆錄）。(2)且上述車禍發生經過之客觀事實，有台北市政府警察局
    中正一分局製作之道路交通事故調查報告表、交通事故談話紀錄表、道路交通事
    故補充資料表、自首調查表各一份及車損照片共二幀、台北市政府警察局交通警
    察大隊製作之交通事故肇事原因初步分析研判表、交通事故分析研判表等件附卷
    可稽（參見同前卷宗第八至十五頁）。(3)另告訴人因本件車禍受有前揭如事實欄
    第一項所載之傷害，業據其提出台北市立中興醫院之甲種診斷證明書一紙在卷為
    憑（參見同前偵查卷第七頁）。
(二)、被告雖矢口否認有何過失情節，(1)惟據被告於九十一年四月七日交通事故談話記
    錄表自承：「我於上述時間駕駛ＤＭ—三○九○自小客車由中華路南向北行駛快
    車道的第一車道，至肇事路口號誌往北是綠燈，我要右轉往東時，未注意路況情
    形，突然聽到碰撞聲，我停車才知，右前車頭被一部重機碰撞肇事。」嗣後改稱
    ：「我原本是要往北要換到慢車道，因路況不熟才會肇事。」等語，(2)並參酌告
    訴人於前揭交通事故談話記錄表陳述：「我於上述時間騎乘ＢＶＺ—七二五重機
    車，由中華路南向北行駛慢車道的左側車道，至肇事路口我要直走往北，當我到
    路口中，號誌是黃燈，突然一部自小客由我左前方右切，我來不及反應，車子前
    車頭與自小客右前車頭碰撞肇事。」等情，(3)復依據卷附道路交通事故調查報告
    表所附現場圖所示，在中華路一段由南向北外側慢車道前端延伸至與寶慶路之交
    岔路口處，地面散有大量碎片，(4)又道路交通補充資料表記載，被告所駕駛之自
    小客車右前保險桿撞痕向前脫落、右前葉子板凹痕及右前方向燈座脫落，告訴人
    所騎乘機車之前車頭斜板破裂及左前車身破裂之車損情形，均顯示被告係駕車沿
    中華路一段外側快車道由南向東欲右轉寶慶路時，其車之右前保險桿葉子板為沿
    同路同向內側車道直行，由告訴人所騎乘重型機車前車頭撞及之情事，足徵被告
    當時行至肇事地點，確係有逕由快車道違規右轉之情事甚明。
(三)、按汽車行駛至交岔路口，交岔路口因特殊需要另設有號誌、標線者，應依其指示
    行車，道路交通安全規則第一百零二條第一項第十款定有明文；本件依據卷附道
    路交通事故調查報告表所繪製之現場圖及現場照片所示，肇事地點為中華路一段
    由南向北車道與寶慶路之交岔路口，該處中華路一段快車道往北設有「禁止右轉
    」標誌，且徵之道路交通事故調查報告表各欄項目明細內容，足見當時天候晴朗
    、光線良好，依被告當時行駛之路線，應無不能注意之情事，詎被告未注意遵守
    上開規定，不依「禁止右轉」標誌之指示，逕由快車道違規右轉，以致告訴人騎
    乘機車閃煞不及而肇事，其違反上開道路交通安全規則而有過失至明，又本件肇
    事責任經本院送請臺北市車輛行車事故鑑定委員會鑑定及臺北市政府交通局覆議
    結果，亦認同前揭見解，有該會九十二年四月八日北鑑審字第○九二三○○七八
    三○○號函文及鑑定意見書，九十二年七月三日北市交五字第○九二三二○三五
    三○○號函文及覆議意見書在卷為憑，被告之過失行為與告訴人所受傷害間，存
    有相當因果關係，應屬灼然。
(四)、另被告於檢察官偵查及本院審理時，雖堅詞否認有右轉寶慶路之事實，而以前揭
    係要從中華路一段快車道匯入前方的慢車道等情詞置辯；然查：
(1)、依檢察官督同臺北市政府警察局中正第一分局警員於九十一年十二月三日十一時
    許，在肇事地點即中華路一段與寶慶路之交岔路口，勘查車輛由快車道進入慢車
    道行駛之車輛動線情形後可知，在勘查期間之十五分鐘內，共有十輛車之行車動
    向係自南往北第二快車道切入外側慢車道，與被告所辯稱之行車動向相同，然該
    等車輛駛過安全島進入慢車道時，都是右偏逼近中間安全島之車道行駛，即由快
    慢車道分隔島附近緩慢駛入，又切入外側慢車道並通過中間安全島之際，其車頭
    恰好在寶慶路黃色中線假想延長虛線上，此有檢察官當日履勘現場筆錄及現場照
    片二十幀在卷可參（參見同前偵查卷第三十至四十一頁），惟觀諸本件事故現場
    圖所示被告肇事後停車位置，以及履勘現場照片上留有白線所繪製被告所駕車輛
    與告訴人發生碰撞後最終停車位置可知，被告所駕車輛進入上開交岔路口之右偏
    角度明顯過大，與前揭勘驗現場所得，一般由快車道變換至慢車道之車輛轉向角
    度較小之正常駕駛行為顯不相當，再者，依前揭現場圖所示被告車輛遭告訴人撞
    擊後，其車頭已朝東北往寶慶路之方向，復可證被告於肇事前之行向係右轉往東
    朝寶慶路之方向益徵明確。
(2)、況徵諸被告最初於前開交通事故談話記錄表中自承，其原本要右轉往東時，未注
    意路況情形，突然聽到碰撞聲才知肇事等語，亦可顯示被告當時係貿然由中華路
    一段之快車道右轉寶慶路之情事，被告屢於檢察官偵訊及本院調查時飾詞狡辯，
    其推諉卸責之心理至為明顯。
(3)、退步言之，縱使被告所辯其欲由中華路一段快車道匯入前方慢車道之行車動向屬
    實，惟按汽車在超過四車道之道路變換車道時，除應讓直行車先行，並注意安全
    距離外，並應依道路交通標誌、標線、號誌之指示行駛，道路交通安全規則第九
    十八條第一項第六款及第三項亦有明文，參以前揭交通事故談話紀錄表中，被告
    對於警員詢問其發現危害狀況時距離對方多遠之問題答稱：「自稱未發現，被撞
    到才知道」等語，足徵被告於變換車道之際，未確實注意後方之直行車輛，亦已
    違反上開規定，無礙被告過失責任之成立，其辯稱無過失云云，無足可採。
(四)、次按行車速度，應依標誌或標線之規定；又汽車行駛時，駕駛人應注意車前狀況
    ，並隨時採取必要之安全措施，道路交通安全規則第九十三條第一項及第九十四
    條第三項分別定有明文，再同前規則第二條第一項第二款規定，本規則所指汽車
    包括機器腳踏車；本件依據卷附交通事故調查報告表及現場照片所示，中華路一
    段由南向北慢車道右側路邊豎立有行車速限為四十公里之禁制標誌，而告訴人於
    交通事故談話紀錄表自稱當時是以五十公里之速度前進，其於九十一年十一月二
    十五日檢察官偵訊及本院九十二年一月二十二日調查時，均不否認當時車速約為
    五十公里等情，足徵告訴人當時沿慢車道行駛至肇事路口，確係有超速行駛之違
    規情事，又告訴人於前揭交通事故談話紀錄表亦自稱未發現被告由快車道違規右
    轉等情，亦足見其並未注意車前狀況，隨時採取必要之安全措施，其對本件車禍
    之發生有過失存在，堪予認定。另被告指稱告訴人搶黃燈及任意向左變換車道一
    節，依道路交通標誌標線號誌設置規則第二百零六條第四款之規定，圓形黃燈用
    以警告車輛駕駛人及行人，表示紅色燈號即將顯示，屆時將失去通行路權，故黃
    燈尚有通行路權，則告訴人繼續行駛並無違規，至肇事地點之交岔路口中並無車
    道線，故亦無由認定告訴人係變換車道。從而，告訴人對本件車禍之發生雖亦有
    過失存在，惟仍無解於被告之過失責任。
(五)、綜上所述，被告所辯均不足採信，本案事證已臻明確，被告之犯行堪予認定。
三、核被告所為，係犯刑法第二百八十四條第一項前段之過失傷害罪。又被告於肇事
    後，陪同告訴人前往台北市立中興醫院急診室就醫，等到臺北市政府警察局中正
    一分局交通分隊警員黃文南依指示前往告訴人就醫之醫院瞭解案情時，被告向前
    來處理之警員陳述車輛為其駕駛及肇事經過，固有卷附之自首調查表可參，然據
    被告於前揭警員黃文南詢問其肇事後如何處置及報案經過時自承：「路口有交警
    ，交警直接通報的。」等語，此有前揭交通事故談話紀錄表在卷可按，由上開陳
    述觀之，被告肇事後，立即為現場指揮交通之警員所目擊並知悉其為肇事者，縱
    被告事後再向前來承辦本件交通事故之警員黃文南表示係伊駕車肇事，法律評價
    上僅能視為犯罪之自白，核與自首必須在犯行未為任何有偵查犯罪職權之公務員
    知悉前表示之要件不符，況被告於警局詢問、檢察官偵查及本院審理時，均堅詞
    否認有何過失之辯詞，亦足見被告並未供述有過失或陳述犯罪接受裁判之意，可
    認前揭自首調查表所載之情形僅為被告於事故發生，向處理之員警陳述肇事經過
    ，並未有接受裁判之意，是被告並不合於刑法第六十二條前段所定對於未發覺之
    犯罪自首而接受裁判之要件。爰審酌被告未曾受有期徒刑以上刑之宣告，此有臺
    灣高等法院被告全國前案記錄表一紙附卷可憑，惟本件車禍應負之過失程度，犯
    後猶矢口否認過失之犯後態度、告訴人與有過失及所受之傷害，被告迄今尚未與
    告訴人就民事賠償達成和解等一切情狀，量處如主文所示之刑。
四、據上論斷，依刑事訴訟法第二百九十九條第一項前段，刑法第二百八十四條第一
    項前段、第四十一條第一項前段，罰金罰鍰提高標準條例第一條前段、第二條，
    判決如主文。
本案經檢察官游儒倡到庭執行職務
中      華      民      國    九十二    年      九      月      一      日
                                    臺灣臺北地方法院交通法庭
                                        法  官  鄧德倩
右正本證明與原本無異。
如不服本判決，應於判決送達後十日內向本院提出上訴狀（應抄附繕本）。告訴人或
被害人如對於本判決不服者，應具備理由請求檢察官上訴，其上訴期間之計算係以檢
察官收受判決正本之日期為準。
                                        書記官  石幸代
中      華      民      國    九十二    年      九      月      一      日
附錄本案論罪科刑法條全文：
中華民國刑法第二百八十四條
 (過失傷害罪)
因過失傷害人者，處六月以下有期徒刑、拘役或五百元以下罰金，致重傷者，處一年
以下有期徒刑、拘役或五百元以下罰金。
從事業務之人，因業務上之過失傷害人者，處一年以下有期徒刑、拘役或一千元以下
罰金，致重傷者，處三年以下有期徒刑、拘役或二千元以下罰金。


司法院資訊處製作；財團法人民間司法改革基金會備份。
